【裁判字號】    89,上訴,593
【裁判日期】    901002
【裁判案由】    毒品危害防制條例
【裁判全文】
臺灣高等法院刑事判決                            八十九年度上訴字第五九三號
    上  訴  人
    即  被  告  甲○○
    選任辯護人  徐國勇
                許淑惠
右上訴人因違反毒品危害防制條例案件，不服臺灣臺北地方法院八十八年度訴字第一
二八二號，中華民國八十九年一月七日第一審判決（起訴案號：臺灣臺北地方法院檢
察署八十八年度偵字第一三八一一號）提起上訴，本院判決如左：
    主  文
原判決撤銷。
甲○○轉讓第二級毒品，處有期徒刑柒月。
扣案之第二級毒品甲基安非他命淨重貳拾伍點壹公克（含壹盒淨重壹點壹肆公克及肆
拾包淨重貳拾點玖陸公克）均沒收銷燬。
    事  實
一、甲○○（施用毒品部分，因經法院裁定送觀察勒戒結果無繼續施用傾向，業經檢
    察官為不起訴處分）於民國八十八年六月十五日下午三時許，在臺北市○○路○
    段七二巷十四弄七號一樓住處，因已成年之乙○○向其借第二級毒品甲基安非他
    命（以下簡稱安非他命）二包（乙○○涉犯施用毒品部分，因經法院裁定送觀察
    勒戒結果無繼續施用傾向，業經檢察官為不起訴處分），甲○○竟予交付而轉讓
    安非他命二包予乙○○。嗣乙○○於八十八年六月十五日下午七時四十分許，為
    警在臺北縣汐止市○○路四二號住處查獲，並另案扣得乙○○自甲○○處所取得
    之其中一包安非他命（淨重○．四公克）及吸食器一組。警察人員旋依乙○○供
    述毒品來源係甲○○，於八十八年六月十五日下午九時十分許，在臺北市○○路
    ○段七二巷十四弄七號一樓查獲甲○○，並扣得甲○○所有之第二級毒品安非他
    命淨重二十五．一公克（含一盒淨重一．一四公克及四十包淨重二十三．九六公
    克）及吸食器玻璃管二支。
二、案經臺北市政府警察局信義分局移送臺灣臺北地方法院檢察署檢察官偵查起訴。
    理  由
一、上訴人即被告甲○○於審判期日，經合法傳喚，無正當理由未到庭。其於本院調
    查及原審雖承認於八十八年六月十五日下午借二包安非他命予乙○○之事實，惟
    否認有轉讓第二級毒品之犯行，辯稱係乙○○向伊借的云云，其辯護人亦為被告
    辯護以被告無轉讓安非他命之犯意等詞。經查被告確有借二包安非他命予乙○○
    ，業據其於警局偵訊（見偵卷第七頁）、檢察官偵查中（見偵卷第三十五頁、四
    十一頁）、原審（見原審卷第六頁）、本院九十年九月四日審理時供明，雖其供
    述借安非他命予乙○○之時間稍有不同（地點，依被告、證人乙○○所述係在被
    告八德路住處，則均無不同），惟均係在八十八年六月十五日下午。而被告交付
    乙○○之物確係安非他命亦有扣於乙○○違反毒品危害防制條例一案之安非他命
    一包（經檢驗為安非他命屬實，淨重○．四公克，見偵查卷第十五頁所附鑑驗報
    告單）。證人乙○○亦證稱確有收受被告所交付之安非他命，惟其於警局證稱係
    一包，且係以一千五百元向被告購買云云，然為被告所否認。被告與證人乙○○
    所述不一，何者為可採，茲分述如次：
（一）被告於八十八年六月十五日警局偵訊時供稱：（分裝好之安非他命共計四十包
      作何用途？）我買來時已分裝好。供自己吸食。（該安非他命於何時？地？向
      何人購買？代價為何？）我於民國八十八年六月二日下午十四時許，在乙○○
      家中，向其購買分裝好之安非他命伍拾包供自己使用，代價為新台幣陸萬元整
      。（你最後一次與乙○○聯絡為何時？）於本（十五）日下午十七時許乙○○
      至我家表示要先向我借二包安非他命，晚一點會拿回來還我，因該批安非他命
      就是向他購買所得，所以我就答應借他兩包。（見偵查卷第六頁反面、第七頁
      ）於八十八年六月十六日警局偵訊時供稱：你於何時向乙○○購買安非他命？
      數量？代價為何？前後共向他購買幾次？）我於八十八年六月二日下午十四時
      許，向乙○○購買伍拾包安非他命，雙方言明以新台幣陸萬元代價交易，因當
      時我只有現金萬元，故將我的台北國際銀行提款卡交給乙○○幫我提萬元
      ，作為購買毒品之金錢，我於民國八十八年二月及四月間向乙○○各購買一次
      安非他命，每次貳萬元拾伍包安非他命供自已吸食，每次購買均以電話聯絡後
      ，將金錢交給乙○○之後，才交安非他命給我。（見偵查卷第八頁反面）。被
      告於八十八年六月十六日在檢察官偵訊時供稱：（警方移送你在八十六年六月
      十五日下午三時，在八德路四段七十二巷十四弄七號販安二包給乙○○有何答
      辯？）他是到八德路向我借二包，他說他要賣給別人。（見偵查卷第三十五頁
      ）於八十八年七月三日在檢察官偵訊時供稱：（安非他命來源？）跟乙○○買
      的。六月二日上午，我先拿三萬元現金給他。另拿提款卡並告訴他密碼叫他提
      三萬元，共六萬元買四十包。（六月十五日下午三點，乙○○有無到八德路找
      你？）六月十四日他先打電話給我，要借兩千元並要我先還他兩包安非他命，
      他有貨時再還我。（見偵查卷第四十頁反面、第四十一頁）。被告於八十八年
      八月三十一日原審訊問時供稱：（對於你在檢察官偵查所說的話，對其起訴事
      實意見？）我並沒賣他，係他賣我五十包，我以六萬元向他購買的，乙○○之
      後要我還他二包的。（你在何處販得，於何時地向他買？）．．．．他六月十
      四日晚上來向我借三千元，我說我沒錢，六月十五日下午二點多來向我說，拿
      二包借他，他要拿去給別人拆現等詞。（見原審卷第五頁反面、第六頁）。
      被告於本院九十年九月四日審理時供稱：乙○○於八十八年六月十五日下午二
      許，向伊借二包安非他命等語。
（二）證人乙○○於八十八年六月十五日警局偵訊時證稱：（你所施用之安非他命是
      向誰於何時何地購買？其價格為何？聯絡方式？共購買幾次？每次幾包？）我
      所施用之安非他命是向一位叫甲○○購買的，是於今（十五）日下午十五時左
      右，去甲○○之位於八德路四段七十二巷十四弄七號住處購買，價格為一包壹
      公克新台幣壹仟伍佰元整。直接去他家找他購買。四次。每次一或二包。（見
      偵查卷第十頁）。證人乙○○於八十八年九月十日原審訊問時證稱：（所吸安
      毒何來？當天情形為何？）六月十五日被抓，我下午去公司領錢，才去找甲○
      ○拿安非他命。（你所吸安均向被告拿嗎？一包價錢多少？）是的。我六月十
      五日先去撫遠街公司領錢，向甲○○買二包。但尚欠他六百元，記得一包一千
      二百元左右價錢，當天我給他一千多元左右。（見原審卷第四十頁）（他怎麼
      賣予你？如何連絡？）他會打電話來問，以手機0000000000或電話。本案這次
      我先打電話即00000000至其手機0000000000。我說我身上沒錢，要先向他調二
      包。他說不行，要現金方可。（你領了多少錢？在八德路就拿到安非他命嗎？
      ）一千多元而已。對的。（見原審卷第四十頁反面）（對檢察官起訴犯罪事實
      有無意見？）是五萬元買了二大包，並沒有分裝好，他有交提款卡給我沒錯。
      甲○○叫我幫他去跟人拿回安非他命。（拿安非他命給你是誰？）是一男女開
      車來。（安非他命在那裏拿到的？）在我家附近麥當勞等，之後有一男女開車
      來的。（之後如何共分安毒？本案安毒何來？）我在我家以電話連絡他，說貨
      我已拿到，之後與他老婆及孩子再過來拿，事隔多日，我向甲○○購（買），
      相隔約一禮拜左右拿到安毒。（見原審卷第四十一頁）。證人乙○○於本院八
      十九年六月二十一日調查時證稱：（八十八年六月十五日查到安非他命，你如
      何取得安非他命？）我當天下午向甲○○買安，約在下午三、四點，在詹之住
      處即台北市○○路一樓買的，我共買二包二千四百元，我尚欠他六百元，已付
      一千八百元，我去買時我朋友陪我去領錢，他在外面等。（被告以六萬元向你
      買五十包安非他命？）他只給我二萬元現金，再給我去領錢三萬元，去研究院
      路幫他拿安毒。於八十九年七月十三日本院調查時證稱：（被告給他的提款卡
      交給你去提三萬元？）是，他家隔壁在裝潢，在八十八年六月十五日前二星期
      ，他叫我去台北市○○○路向他聯絡之人拿扣案之安非他命，因那時我在吸安
      ，我本想能分到一些安非他命，但未分到。於九十年八月十五日本院調查時證
      稱：（甲○○為何交給你五萬元？）八十八年六月十五日查到安非他命前之二
      個星期，他給我提款卡幫他領三萬元，給我現金二萬元，幫他拿回安非他命。
      （為何幫甲○○拿安非他命？）為分給我一些。（安非他命多少分量？）五萬
      元約一兩重。（你賣給甲○○安非他命？）不是，他賣給我。（與被告有無過
      節？）無。若我賣他安非他命，不可能供出他名字來指證我。（扣案安非他命
      是否你幫他拿回來的？）不能確定，我買的比扣案的多。（甲○○稱拿六萬元
      給你買安非他命？）我確定他給我二萬元，其餘提款，幫他拿回安非他命等語
      。
（三）證人乙○○雖證述被告賣安非他命予伊，惟或證稱買一包，一千五百元；或證
      稱買二包二千四百元，尚欠被告六百元，已付一千八百元；前後所述不一，其
      所述向被告購買安非他命之詞，已難採信。雖有第二級毒品安非他命淨重二十
      五．一公克（含一盒淨重一．一四公克及四十包淨重二十三．九六公克）扣案
      ，且經送法務部調查局鑑驗結果，確係第二級毒品安非他命無訛，有該局檢驗
      通知書附卷可稽（見原審卷第三十五頁），惟被告辯稱伊先前以六萬元（三萬
      元現金，另拿提款卡並告訴乙○○密碼，由乙○○提領三萬元），向乙○○買
      安非他命，乙○○雖否認其情，惟亦承認確曾為收受被告之款項（證人證稱以
      提款卡提領三萬元，被告給伊現金二萬元），並幫被告拿回安非他命之事實，
      二人所述金額雖有不同，惟乙○○先前曾交付安非他命予被告則屬一致，而乙
      ○○對於向被告購買安非他命，金錢、數量所述不一，以被告所辯係乙○○向
      其借二包安非他命較為可採。至於交付之時間，參酌被告於檢察官偵查中與證
      人乙○○於警局之供述，係在八十八年六月十五日下午三時許為可採。而其數
      量被告始終供稱係二包，證人乙○○於於原審八十八年九月十日訊問及本院八
      十九年六月二十一日調查時亦證稱被告交付其二包安非他命，自以二包為可採
      。被告借安非他命二包予乙○○，顯係轉讓安非他命，被告之辯護人為被告辯
      護以被告無轉讓安非他命之犯意，自不足採。事證已明，被告犯行洵堪認定。
      至於被告辯稱本件與本院九十年度上更（一）字第二四四號其所犯違反毒品危
      害防制條例一案，有連續犯裁判上一罪之關係云云。惟查該案被告係犯販賣第
      二級毒品罪，本件被告係犯轉讓第二級毒品罪，二者罪名不同，顯無連續犯裁
      判上一罪之關係，附此敘明。
二、按安非他命係毒品危害防制條例第二條第二項第二款所明定之第二級毒品，核被
    告所為，係犯毒品危害防制條例第八條第二項之轉讓第二級毒品罪。其因轉讓而
    持有安非他命之低度行為，為轉讓之高度行為所吸收，不另論罪。公訴意旨認被
    告係以一千五百元之對價販賣安非他命予乙○○施用，因認被告所為，係犯毒品
    危害防制條例第四條第二項之販賣第二級毒品罪嫌。惟依前述被告所犯係轉讓第
    二級毒品之罪，因與檢察官起訴之基本事實同一，爰予變更起訴法條。
三、原審據以論罪科刑，雖非無見。惟查被告係犯轉讓第二級毒品罪，已詳如前述，
    原判決認定被告係犯販賣第二級毒品罪，尚有未洽。被告上訴意旨否認犯罪，雖
    無理由，惟原判決既有前揭可議之處，自應由本院將原判決予以撤銷改判。爰審
    酌被告之素行、犯罪之動機、目的、轉讓安非他命僅一次，轉讓安非他命對社會
    治安負面之影響，犯罪所生危害及犯罪後之態度等一切情狀，量處如主文第二項
    所示之刑。又扣案之第二級毒品安非他命淨重二十五．一公克（含一盒淨重一．
    一四公克及四十包淨重二十三．九六公克）均係查獲之毒品，不問屬於犯人與否
    ，均應依毒品危害防制條例第十八條第一項前段規定，併予宣告沒收銷燬之。至
    吸食器玻璃管二支，則是施用安非他命所用之物，不得於本案宣告沒收。
四、被告於審判期日，經合法傳喚，無正當之理由不到庭，爰不待其陳述，逕行判決
    。
據上論斷，應依刑事訴訟法第三百六十九條第一項前段、第三百六十四條、第二百九
十九條第一項前段、第三百條、第三百七十一條，毒品危害防制條例第八條第二項、
第十八條第一項前段，判決如主文。
本案經檢察官林炳雄到庭執行職務。
中      華      民      國      九十      年      十      月      二    日
                              臺灣高等法院刑事第三庭
                                  審判長法  官  張  連  財
                                        法  官  張  傳  栗
                                        法  官  李  英  勇
右正本證明與原本無異。
如不服本判決應於收受送達後十日內向本院提出上訴書狀，其未敘述上訴之理由者並
得於提起上訴後十日內向本院補提理由書（均須按他造當事人之人數附繕本）。
                                        書記官  倪  淑  芳
中      華      民      國      九十      年      十      月     三     日
附錄本案論罪科刑法條全文：
毒品危害防制條例第八條第二項
轉讓第二級毒品者，處六月以上五年以下有期徒刑，得併科新臺幣七十萬元以下罰金
。


司法院資訊處製作；財團法人民間司法改革基金會備份。
